---
title: "Análisis de datos geoespaciales"
subtitle: "Estructuras de datos"
author: "Jhosse Paul Márquez Ruíz"
date: "`r format(Sys.Date(), '%d de %B del %Y')`"
output: 
  ioslides_presentation: 
    smaller: yes
    widescreen: yes
---

## Librerías
- sp: Librería estándar para manipulación de datos espaciales en R
- sf: Experimental. Sigue el estándar ISO 19125-1:2004
- raster: clases `Raster*`

```{r packages}
pkgs <- c("sp", "sf", "raster")
sapply(pkgs, library,  character = TRUE, warn = FALSE, quietly = TRUE, logical = TRUE)
```

# sp: Classes and methods for spatial data

## Clases en `sp`
La librería da soporte a las clases:

- `CRS`
- `SpatialPoints*`
- `SpatialLines*`
- `SpatialMultiPoints*`
- `SpatialPolygons*`
- `SpatialGrid*`
- `SpatialPixels*`

Todas estas clases están acompañadas de un constructor que permite incluir los
metadatos en forma de un `data.frame`. Por ejemplo, `SpatialPointsDataFrame` recibe
como argumento adicional los metadatos para cada punto.

## SpatialPoints
- Por convención el formato default para coordenadas es (lon, lat)
- Además de especificar las coordenadas necesitamos especificar un `CRS`

```{r spatial_points}
example_crs <- CRS("+proj=longlat +datum=WGS84") # Creamos el sistema de coordenadas
example_points <- data.frame(                    # Creamos un data.frame con 10 coordenadas 
  longitud = runif(10, -118, -87),               # Nota: La primera columna es la longitud
  latitud = runif(10, 15, 32)
)
(spatial_points <- SpatialPoints(coords = example_points, proj4string = example_crs))
```

## Métodos de `Spatial*`
`bbox` devuelve el _bounding box_ o coordenadas extremas.
```{r bbox}
bbox(spatial_points)
```

`summary` devuelve el bounding box, el número de puntos y la proyección.
```{r summary}
summary(spatial_points)
```


## Métodos de `Spatial*` (cont.)
`proj4string` devuelve el string de proyección:
```{r proj4string}
proj4string(spatial_points)
```

`coordinates` devuelve las coordenadas de los puntos:
```{r coordinates}
coordinates(spatial_points)
```

## `SpatialPointsDataFrame`
Las clases `*DataFrame` crean objetos espaciales con metadatos adjuntos en un
objeto `data.frame`. 
```{r}
metadata <- data.frame(random_name = sample(LETTERS, 10))
spatial_points_df <- SpatialPointsDataFrame(
  coords = spatial_points,
  data = metadata,
  proj4string = example_crs
)
str(spatial_points_df, max.level = 2)
```

## Métodos en `Spatial*DataFrame`
Estas clases procuran simular un objeto `data.frame` en lo más posible. Podemos
usar los métodos:

- `merge`
- `summary`
- `dim`
- `head`
- `tail`
- `plot`
- `print`
- `rbind`
- `show`
- `subset`
- `$ (extract)`
- `[ (extract)`
- `[[ (extract)`

## `SpatialLines*`
Para crear objetos de clase `SpatialLines` requerimos una lista de objetos clase
`Lines`, que a su vez está compuesto por objetos de clase `Line`, que finalmente
está compuesto por coordenadas que forman segmentos.

```{r spatial_lines}
# Creamos 3 objetos Line y dos objetos Lines
line1 = Line(data.frame(runif(3, -118, -87), runif(3, 15, 32)))
line2 = Line(data.frame(runif(3, -118, -87), runif(3, 15, 32)))
line3 = Line(data.frame(c(-118, -87), c(15, 32)))
lines1 <- Lines(list(line1, line2), ID = "A")
lines2 <- Lines(list(line3), ID = "B")

metadata <- data.frame(row.names = c("A", "B"), name = letters[1:2])
spatial_lines <- SpatialLines(list(lines1, lines2), example_crs)          # Creamos un objeto SpatialLines
(spatial_lines_dataframe <- SpatialLinesDataFrame(spatial_lines, metadata)) # Agregamos metadatos
```

## Métodos de `SpatialLines`
```{r line_length}
LineLength(cc = line1, longlat = TRUE, sum = FALSE) # Retorna la longitud de cada segmento de la línea
```

```{r lines_length}
LinesLength(Ls = lines2, longlat = TRUE)    # Retorna la suma de las longitudes de las lineas
```

```{r spatial_lines_lengthsj}
SpatialLinesLengths(SL = spatial_lines, longlat = TRUE) # Retorna la suma de las longitudes de las líneas
```

```{r spatial_lines_midpoints}
getSpatialLinesMidPoints(spatial_lines)   # Retorna un objeto SpatialPoints con los centros de las líneas
```

## Otros métodos en `SpatialLines`
- `[ (extract)`
- `coordinates`
- `plot`
- `lines`
- `rbind`
- `summary`

## `SpatialPolygons`
Al igual que `SpatialLines`, `SpatialPolygons` se contruye con una lista de objetos
clase `Polygons`, que a su vez se componen de objetos de clase `Polygon`, que son
objetos de clase `Line` cuya coordenada final es igual a la coordenada inicial.

```{r spatial_polygons}
example_bounding_box <- data.frame(
  longitud = c(-118, -118, -87, -87, -118),
  latitud = c(15, 32, 32, 15, 15)
)
example_polygon <- Polygon(example_bounding_box)
example_polygons <- Polygons(srl = list(example_polygon), "bounding box")
(spatial_polygons <- SpatialPolygons(list(example_polygons), proj4string = example_crs))
```

## `GridTopology`
Para crear un objeto de clase `SpatialGrid` necesitamos un objeto clase `GridTopology`.
El cual requiere básicamente, un centro y el tamaño de las celdas.

```{r grid_topology}
bb <- bbox(spatial_polygons)
cs <- c(0.5, 0.5)             # Tamaño de las celdas
cc <- bb[, 1] + cs / 2          # Cordenadas del centroide de inferior izquierdo de la grilla
cd <- ceiling(diff(t(bb))/cs)   # Total de celdas en cada dimensión
(example_topology <- GridTopology(cellcentre.offset = cc, cellsize = cs, cells.dim = cd))
``` 


## `SpatialGrid*` y métodos en `SpatialGrid*`
```{r spatial_grid}
example_grid <- SpatialGrid(example_topology, example_crs)
summary(example_grid)
```

```{r area_spatial_grid}
areaSpatialGrid(example_grid)
```

# raster: Geographic Data Analysis and Modeling

## Clases en `raster`
La librería da soporte a las clases:

- `RasterLayer`
- `RasterBrick`
- `RasterStack`

## `RasterLayer`
Representa una sola capa de datos. Contiene información acerca del origen de los
datos, el número de filas y columnas en la grilla.

```{r raster}
(example_raster <- raster(
  nrows = 180,       # Número de filas
  ncols = 360,       # Número de columnas
  xmn = -180,        # Coordenada x mínima
  xmx = 180,         # Coordenada x máxima
  ymn = -90,         # Coordenada y mínima
  ymx = 90,          # Coordenada y máxima
  crs = example_crs, # Sistema de coordenadas
  vals = runif(180 * 360)
))
```

## `RasterStack`
Estas clases dan soporte cuando tenemos múltiples capas raster. La diferencia es
que `RasterBrick` solo puede ser referenciado a un solo origen y los
`RasterStack` a múltiples.

Los archivos `RasterStack` son listas de objetos `RasterLayer` que solo pueden
mantenerse en RAM. En cambio, los objetos `RasterBrick` están contenidos en
un solo archivo con múltiples _bandas_.


```{r stack}
example_raster2 <- raster(
  nrows = 180, ncols = 360, xmn = -180, xmx = 180, ymn = -90,
  ymx = 90, crs = example_crs, vals = sort(rnorm(180 * 360))
)
(raster_stack <- stack(example_raster, example_raster2))
```

## `RasterBrick`
```{r brick}
(raster_brick <- brick(example_raster, example_raster2))
```

# sf: Simple Features for R

## Composición de _simple features_ y clases en `sf`
Los _simple feature_ son el estándar internacional de la representación y
manipulación de datos espaciales. La ventaja de usar las _simple features_ es
intercompatibilidad entre lenguajes y bases de datos, además, el desempeño a mejorado
bastante con respecto a `sp` (10x). Los tipos de datos  más importantes soportados
por `sf` son:

- `POINT`
- `LINESTRING`
- `POLYGON`
- `MULTIPOINT`
- `MULTILINESTRING`
- `MULTIPOLYGON`
- `GEOMETRYCOLLECTION`

## Clase `sf`
La clase `sf` extiende a un `data.frame` con una columna de single features. La
columna de single features es un objeto de clase `sfc` (simple feature collection),
que es una lista de objetos `sfg` (simple feature geometry).

```{r st_point, warning = FALSE}
example_point <- st_point(c(0, 1))
example_line <- st_linestring(matrix(c(0, 1, 0, 1), 2, 2))
outer = matrix(c(0, 0, 10, 0, 10, 10, 0, 10, 0, 0), ncol = 2, byrow = TRUE)
pts = list(outer)
example_polygon <- st_polygon(pts)
class(example_polygon)
```

```{r st_sfc}
(example_sfc <- st_sfc(example_polygon, example_line))
```

## Clase `sf` (Cont.)
```{r st_sf}
(example_sf <- st_sf(a = 1:2, example_sfc))
```
