---
title: "Análisis de datos geoespaciales"
subtitle: "Estructuras de datos"
author: "Jhosse Paul Márquez Ruíz"
date: "`r format(Sys.Date(), '%d de %B del %Y')`"
output: 
  ioslides_presentation: 
    smaller: yes
    widescreen: yes
---

## Librerías
- sp: Librería estándar para manipulación de datos espaciales en R
- sf: Experimental. Sigue el estándar ISO 19125-1:2004
- raster: clases `Raster*`

```{r packages, warning=FALSE, error=FALSE, results="hide", message=FALSE}
pkgs <- c("sp", "sf", "raster", "magrittr")
sapply(pkgs, library,  character = TRUE, warn = FALSE, quietly = TRUE, logical = TRUE)
```

### Objetivos
- Conocer las estructuras de datos espaciales.
- Crear estructuras espaciales desde cero.
- Distinguir entre las diferentes estructuras espaciales.
- Conocer las __simple__ features.

# sp: Classes and methods for spatial data

## Clases en `sp`
La librería da soporte a las clases:

- `CRS`
- `SpatialPoints*`
- `SpatialLines*`
- `SpatialMultiPoints*`
- `SpatialPolygons*`
- `SpatialGrid*`
- `SpatialPixels*`

Todas estas clases están acompañadas de un constructor que permite incluir los
metadatos en forma de un `data.frame`. Por ejemplo, `SpatialPointsDataFrame` recibe
como argumento adicional los metadatos para cada punto.

## Coordinate Reference Systems
Es el modelo de representación de la tierra. El `CRS` incluye:

- __datum__: Aproximación de la superficie terrestre
- __projection__: Transformación de un sistema de coordenadas esférico a uno plano.

```{r, crs}
(example_crs <- CRS("+proj=longlat +datum=WGS84"))
```

## SpatialPoints
- Por convención el formato default para coordenadas es (lon, lat)
- Además de especificar las coordenadas necesitamos especificar un `CRS`

```{r spatial_points}
example_points <- data.frame(longitud = runif(10),   latitud = runif(10))
(spatial_points <- SpatialPoints(coords = example_points, proj4string = example_crs))
```

## Métodos de `Spatial*`
`bbox` devuelve el _bounding box_ o coordenadas extremas.
```{r bbox}
spatial_points %>% bbox
```

`summary` devuelve el bounding box, el número de puntos y la proyección.
```{r summary}
spatial_points %>% summary
```

## Métodos de `Spatial*` (cont.)
`proj4string` o `crs`/`projection` devuelve el string de proyección:
```{r proj4string}
# spatial_points %>% crs        # Con la librería raster
# spatial_points %>% projection # Con la librería raster
spatial_points %>% proj4string  # Con la librería sp
```

`coordinates` devuelve las coordenadas de los puntos:
```{r coordinates}
spatial_points %>% coordinates %>% head
```

## `SpatialPointsDataFrame`
Las clases `*DataFrame` crean objetos espaciales con metadatos adjuntos en un
objeto `data.frame`. 
```{r}
metadata <- data.frame(random_name = sample(LETTERS, 10))
(spatial_points_df <- SpatialPointsDataFrame(
  coords = spatial_points,
  data = metadata,
  proj4string = example_crs
))
```

## `SpatialPointsDataFrame` (cont.)
```{r plot_spatial_points}
plot(
  spatial_points_df, pch = 19, cex = 0.5,
  xlim = bbox(spatial_points_df)[1,] + c(-10, 10),
  ylim = bbox(spatial_points_df)[2,] + c(-10, 10)
)
text(spatial_points_df, label = spatial_points_df$random_name, pos = 3, offset = 0.2)
```

## `SpatialLines*`
Para crear objetos de clase `SpatialLines` requerimos una lista de objetos clase
`Lines`, que a su vez está compuesto por objetos de clase `Line`, que finalmente
está compuesto por coordenadas que forman segmentos.

```{r spatial_lines}
# Creamos 3 objetos Line y dos objetos Lines
line1 = Line(data.frame(runif(3), runif(3)))
line2 = Line(data.frame(runif(3), runif(3)))
line3 = Line(data.frame(c(0, 1), c(0, 1)))
lines1 <- Lines(list(line1, line2), ID = "A")
lines2 <- Lines(list(line3), ID = "B")

metadata <- data.frame(row.names = c("A", "B"), name = letters[1:2])
example_spatial_lines <- SpatialLines(list(lines1, lines2), example_crs)
(example_spatial_lines_dataframe <- SpatialLinesDataFrame(
  example_spatial_lines,
  metadata)
)
```

## `SpatialLines*` (cont.)
```{r plot_spatial_lines}
plot(example_spatial_lines_dataframe, col = 1:2)
```

## `SpatialPolygons*`
Al igual que `SpatialLines`, `SpatialPolygons` se contruye con una lista de objetos
clase `Polygons`, que a su vez se componen de objetos de clase `Polygon`, que son
objetos de clase `Line` cuya coordenada final es igual a la coordenada inicial.

```{r spatial_polygons}
example_bounding_box <- data.frame(
  longitud = c(0, 1, 1, 0, 0),
  latitud = c(0, 0, 1, 1, 0)
)
example_polygon <- Polygon(example_bounding_box)
example_polygons <- Polygons(srl = list(example_polygon), "bounding box")
(example_spatial_polygons <- SpatialPolygons(list(example_polygons), proj4string = example_crs))
```
## `SpatialPolygons*` (cont.)
```{r plot_spatial_polygons}
plot(example_spatial_polygons)
```

## `GridTopology` y `SpatialGrid*`
Para crear un objeto de clase `SpatialGrid` necesitamos un objeto clase `GridTopology`.
El cual requiere básicamente, un centro y el tamaño de las celdas.

```{r spatial_grid}
bb <- bbox(example_spatial_polygons)
cs <- c(0.1, 0.2)               # Tamaño de las celdas
cc <- bb[, 1] + cs / 2          # Cordenadas del centroide de inferior izquierdo de la grilla
cd <- ceiling(diff(t(bb))/cs)   # Total de celdas en cada dimensión
example_topology <- GridTopology(cellcentre.offset = cc, cellsize = cs, cells.dim = cd)
example_spatial_grid <- SpatialGrid(example_topology, example_crs)
summary(example_spatial_grid)
``` 
## `GridTopology` y `SpatialGrid*` (cont.)
```{r plot_spatial_grid}
plot(example_spatial_polygons, col = "red", lwd = 2)
plot(example_spatial_grid, add = T)
plot(example_spatial_lines, col = c("white", "black"), lwd = 2, add = T)
points(example_points, col = "white", pch = 19)
text(example_points, labels = spatial_points_df$random_name, pos = 1, offset = 0.2, col = "green")
```

# raster: Geographic Data Analysis and Modeling

## Clases en `raster`
La librería da soporte a las clases:

- `RasterLayer`
- `RasterBrick`
- `RasterStack`

Recomendamos esta librería para soporte de formatos raster, en lugar de
`SpatialGrid`. La ventaja de usar la libraría `raster` es que los datos pueden
ser analizados __in-memory__ o leyendo los archivos del disco. Lo cual da
ventaja en rendimiento para archivos grandes.

## `RasterLayer`
Representa una sola capa de datos. Contiene información acerca del origen de los
datos, el número de filas y columnas en la grilla.

```{r raster}
(example_raster <- raster(
  nrows = 50,       # Número de filas
  ncols = 50,       # Número de columnas
  xmn = 0,        # Coordenada x mínima
  xmx = 1,         # Coordenada x máxima
  ymn = 0,         # Coordenada y mínima
  ymx = 1,          # Coordenada y máxima
  crs = example_crs, # Sistema de coordenadas
  vals = runif(50 ^ 2) * 255
))
```

## `RasterLayer` (cont.)
```{r plot_raster_layer}
plot(example_raster)
```

## `RasterStack`
Estas clases dan soporte cuando tenemos múltiples capas raster. La diferencia es
que `RasterBrick` solo puede ser referenciado a un solo origen y los
`RasterStack` a múltiples.

Los archivos `RasterStack` son listas de objetos `RasterLayer` que solo pueden
mantenerse en RAM. En cambio, los objetos `RasterBrick` están contenidos en
un solo archivo con múltiples _bandas_.
```{r stack}
example_raster2 <- raster(
  nrows = 50, ncols = 50, xmn = 0, xmx = 1, ymn = 0, ymx = 1,
  crs = example_crs, vals = rgeom(50 ^ 2, 0.1)
)
example_raster3 <- raster(
  nrows = 50, ncols = 50, xmn = 0, xmx = 1, ymn = 0, ymx = 1,
  crs = example_crs, vals = rpois(50 ^ 2, 100)
)
(raster_stack <- stack(example_raster, example_raster2, example_raster3))
```

## `RasterStack` (cont.)
```{r plot_raster_stack}
plot(raster_stack)
```

## `RasterStack` (cont.)
```{r plotRGB_raster_stack}
plotRGB(raster_stack)
```

## `RasterBrick`
```{r brick}
(raster_brick <- brick(example_raster, example_raster2, example_raster3))
```

# sf: Simple Features for R

## Composición de _simple features_ y clases en `sf`
Los _simple feature_ son el estándar internacional de la representación y
manipulación de datos espaciales. La ventaja de usar las _simple features_ es
intercompatibilidad entre lenguajes y bases de datos, además, el desempeño a mejorado
bastante con respecto a `sp` (10x). Los tipos de datos  más importantes soportados
por `sf` son:

- `POINT`
- `LINESTRING`
- `POLYGON`
- `MULTIPOINT`
- `MULTILINESTRING`
- `MULTIPOLYGON`
- `GEOMETRYCOLLECTION`

## Clase `sf`
La clase `sf` extiende a un `data.frame` con una columna de single features. La
columna de single features es un objeto de clase `sfc` (simple feature collection),
que es una lista de objetos `sfg` (simple feature geometry).

```{r st_point, warning = FALSE}
example_point <- st_point(c(0, 1))
example_line <- st_linestring(matrix(c(0, 1, 0, 1), 2, 2))
outer = matrix(c(0, 0, 10, 0, 10, 10, 0, 10, 0, 0), ncol = 2, byrow = TRUE)
pts = list(outer)
example_polygon <- st_polygon(pts)
class(example_polygon)
```

```{r st_sfc}
(example_sfc <- st_sfc(example_polygon, example_line))
```

## Clase `sf` (Cont.)
```{r st_sf}
(example_sf <- st_sf(a = 1:2, example_sfc))
```
