---
title: "Análisis de datos geoespaciales"
subtitle: "Manipulación"
author: "Jhosse Paul Márquez Ruíz"
date: "`r format(Sys.Date(), '%d de %B del %Y')`"
output: 
  ioslides_presentation: 
    smaller: yes
    widescreen: yes
---

```{r set_options, echo = FALSE, include = FALSE}
knitr::opts_chunk$set(
  echo = TRUE, warning = FALSE, message = FALSE, size = "small",
  fig.align = "center", fig.height = 3
)
```

## Librerías
En esta sección ocuparemos las siguientes librerías:

- `sp` y `st`: Estructuras espaciales
- `rgdal`, `raster` y `rgeos`: Manipulación y predicados
- `rgeos`, `ggmap` y `geosphere`: Utilidades y manipulación

```{r packages, warning=FALSE, error=FALSE, message=FALSE, results="hide"}
hidropalette <- colorRampPalette(c("lightblue", "darkblue"))
pkgs <- list(
  spatial_data_structures = c("sp", "sf"),
  spatial_manipulation = c("raster", "rgdal", "rgeos", "geosphere"),
  spatial_vizualization = c("ggmap"),
  general_manipulation = c("magrittr", "stringr", "dplyr")
)
sapply(unlist(pkgs), require, character = TRUE, warn = FALSE, quietly = TRUE)
```

En esta sección tenemos como objetivo manipular objetos espaciales. Esto incluye
seleccionar, filtrar, unir y limpar datos espaciales. Además incluimos los
predicados espaciales más comunes y los métodos de interés sobre las diferentes
clases.

## Datos
```{r loading, cache = TRUE}
# municipios_source = paste0(
#   "https://gist.githubusercontent.com/diegovalle/5129746/raw/",
#   "c1c35e439b1d5e688bca20b79f0e53a1fc12bf9e/mx_tj.json"
# )
# download.file(municipios_source, "files/mx_tj.json")
st_layers("files/mx_tj.json")
sp_lines <- readOGR("files/valle", "eje_vial", encoding = "UTF-8", verbose = F)
sp_mexico <- readOGR("files/mexico.json", encoding = "UTF-8", use_iconv = T, verbose = F)
sp_crs <- crs(sp_mexico, asText = TRUE)
sp_estados <- readOGR("files/mx_tj.json", "states", encoding = "UTF-8", use_iconv = T, verbose = F, p4s = sp_crs)
sp_municipios <- readOGR("files/mx_tj.json", "municipalities", encoding = "UTF-8", use_iconv = T, verbose = F, p4s = sp_crs)
sp_pueblos_magicos <- readOGR("files/pueblos_magicos.kml", p4s = sp_crs)

st_mexico <- st_read("files/mexico.json", quiet = T)
st_cdmx <- st_mexico[23 ,]
st_municipios <- st_read("files/mx_tj.json", "municipalities", quiet = T)

exrh <- raster("files/twigw/twigw.tif")
```

# Manipulacion con sp

## Métodos de `SpatialLines`
```{r line_length}
sp_line <- sp_lines %>%
  slot("lines") %>%
  extract2(2138) %>% 
  slot("Lines") %>% 
  extract2(1)
LineLength(sp_line, longlat = TRUE)
LineLength(sp_line, longlat = TRUE, sum = FALSE)
```

## Métodos de `SpatialLines` (cont.)
```{r lines_length}
# Explorar código fuente
sapply(head(sp_lines@lines), LinesLength, longlat = TRUE)
```

```{r spatial_lines_lengthsj}
# Explorar código fuente
SpatialLinesLengths(SL = sp_lines[1:5, ], longlat = TRUE)
```

```{r spatial_lines_midpoints}
getSpatialLinesMidPoints(sp_lines[1:5, ])
```

## Extracción de datos
```{r sp_data}
sp_municipios%>% data.frame %>% class
sp_municipios%>% slot("data") %>% class

sp_municipios%>% slot("data") %>% head
```

## Extraer geometría
```{r sp_geometry}
sp_municipios %>% geometry %>% class
sp_municipios %>% geom %>% class
sp_municipios %>% geom %>% head
```

## Extraer attributos
```{r sp_extract}
sp_municipios %>% names
sp_municipios$mun_name %>% head
```

## Mutate
```{r sp_mutate}
sp_municipios$id <- paste(
  sp_municipios$state_code,
  sp_municipios$mun_code,
  sep = "_"
)
sp_municipios
```

## Merge (no spatial info)
```{r sp_merge}
new_values <- data.frame(
  state_code = sp_estados$state_code,
  value = rnorm(length(sp_estados))
)
merge(sp_estados, new_values) %>% class
merge(sp_estados, new_values) %>% `$`("value")
```

## Filter
```{r sp_filter}
# sp_estados[str_detect(sp_estados$state_name, "Baja"), ]
sp_estados %>% subset(str_detect(.$state_name, "Baja"))
sp_estados %>% subset(str_detect(.$state_name, "Baja")) %>% plot
```


## Agregación de objetos sp
```{r sp_aggregate}
sp_mexico %>% aggregate
sp_mexico %>% aggregate %>% plot
```


## Buffers
En caso de que las geometrías de nuestros datos espaciales no sean validas,
no es posible agregarlas. En caso de los polígonos, estos deben ser cerrados,
iniciar donde terminan y no tener intersecciones entre sí.

```{r sp_gIsValid}
gIsValid(sp_estados)
gIsValid(sp_municipios)

tryCatch(aggregate(sp_estados), error = function (e) print(e))
tryCatch(aggregate(sp_municipios), error = function (e) print(e))
```

## Buffers (cont.)
Para solucionar este error, podemos expandir la geometría hasta la intersección
con un buffer de distancia 0.

```{r sp_gBuffer}
sp_municipios <- gBuffer(sp_municipios, byid = TRUE, width = 0)
sp_estados <- gBuffer(sp_estados, byid = TRUE, width = 0)

par(mfrow = c(1, 2))
aggregate(sp_municipios) %>% plot
aggregate(sp_municipios, by = sp_estados, FUN = length) %>% plot
```

## Unir objetos sp
```{r sp_bind, }
grilla <- raster(sp_mexico, ncol = 2, nrow = 2) %>% as("SpatialPolygonsDataFrame")
raster::bind(sp_mexico, grilla)
raster::bind(sp_mexico, grilla) %>% plot
```

## Erase
```{r sp_erase}
sp_estados - grilla[2:3, ]
raster::erase(sp_estados, grilla[2:3, ]) %>% plot
```

## Intersect
```{r sp_intersect}
sp_estados * grilla[2:3, ]
raster::intersect(sp_estados, grilla[2:3, ]) %>% plot
```

## Crop
```{r sp_crop}
cuadrante <- sp_estados[24, ] %>% bbox %>% extent()
raster::crop(sp_estados, cuadrante)
plot(crop(sp_estados, cuadrante))
```

## Union
```{r}
raster::union(sp_mexico, grilla)
raster::union(sp_mexico, grilla) %>% plot(col = rainbow(length(.)))
```

## Cover
```{r sp_cover}
cover(sp_mexico, grilla)
cover(sp_mexico, grilla) %>% plot
```

## Diferencia simétrica
```{r sp_symdif}
cuadrante <- as(cuadrante, "SpatialPolygons")
proj4string(cuadrante) <- proj4string(sp_mexico)
symdif(sp_mexico, cuadrante)
symdif(sp_mexico, cuadrante) %>% plot(col = rainbow(length(.)))
```

## over y extract
```{r sp_over_extract}
(sp_pueblos_magicos %over% sp_mexico)[, 1:5]
# over(sp_pueblos_magicos, sp_mexico)
# extract(mexico, sp_pueblos_magicos)$name
```

# geosphere: Spherical Trigonometry (y otras utilidades)

## Áreas, perímetros y centroides
```{r sp_area_perimeter_centroid}
data.frame(
  estado = sp_mexico$name,
  area = areaPolygon(sp_mexico),
  perimetro = perimeter(sp_mexico),
  centroide = centroid(sp_mexico)
)
``` 

## Distancias punto-punto y punto-línea
- `distCosine`
- `distHaversine`
- `distGeo`
- `distMeeus`
- `distRhumb`
- `distVincentySphere`
- `distVincentyEllipsoid`

```{r sp_dist2Line}
distVincentyEllipsoid(sp_pueblos_magicos[1, ], sp_pueblos_magicos)
distRhumb(sp_pueblos_magicos[1, ], sp_pueblos_magicos)
distm(sp_pueblos_magicos) %>% set_colnames(sp_pueblos_magicos$Name)
dist2Line(centroid(sp_mexico[23, ]), sp_lines[1:5, ])
```

# Manipulacion con st

## Predicados `dplyr`
```{r st_dplyr}
st_municipios %>%
  filter(state_code == 9) %>%
  mutate(id = 1:nrow(.))  %>%
  select(-state_code)
```

## Distancias y longitudes (perímetros)
```{r st_area_length_distance}
st_area(st_mexico)
st_length(st_cdmx)

```
## Centroides y distancias
```{r st_centroids_distance}
st_mexico %>% st_centroid %>% st_geometry()
st_distance(st_centroid(st_mexico), st_centroid(st_cdmx))
```

## Predicados espaciales
```{r st_predicates}
# st_intersects(st_mexico) %>% head(3)
# st_disjoint(st_mexico, st_cdmx)
# st_touches(st_mexico, st_cdmx)
# st_crosses(st_mexico, st_cdmx) # Tiene sentido para líneas, e.g., vías, carreteras
# st_whitin(st_mexico, st_cdmx)
# st_contains(st_mexico, st_cdmx)
# st_contains_properly(st_mexico, st_cdmx)
# st_overlaps(st_mexico, st_cdmx)
# st_equals(st_mexico)
# st_covers(st_mexico)
# st_covered_by(st_mexico)
st_relate(st_mexico) %>% extract(1:5, 1:5) # Representación DE9-IM
```

## Operaciones geometricas unarias
```{r st_unary}
# st_simplify
# st_triangulate
# st_voronoi
# st_polygonize
# st_line_merge
# st_centroid
# st_point_on_surface
# st_segmentize
par(mfrow = c(1, 3))
st_buffer(st_mexico[1], 1) %>% st_geometry %>% plot(col = rainbow(length(.)))
st_boundary(st_mexico[1]) %>% st_geometry %>% plot(col = rainbow(length(.)))
st_convex_hull(st_mexico[1]) %>% st_geometry %>% plot(col = rainbow(length(.)))
```

## Aggregate
```{r st_aggregate, fig.height = 5} 
par(mfrow = c(1, 2))
st_municipios %>% st_geometry %>% plot(col = sample(rainbow(length(.))))
st_municipios %>%
  st_buffer(0) %>%
  aggregate(by = list(st_municipios$state_code), length) %>%
  st_geometry %>% 
  plot(col = sample(rainbow(length(.))))
```
  
## Operaciones geometricas binarias
```{r st_binary}
par(mfrow = c(1, 4))
st_erase = function(x, y) st_difference(x, st_union(st_combine(y)))
st_union(st_mexico[2, ], st_mexico[3, ]) %>% st_geometry %>% plot(col = "blue")
st_intersection(st_cdmx, st_mexico) %>% st_geometry %>% plot(col = "red")
st_difference(st_mexico[1:5, ], st_mexico) %>% st_geometry %>% plot(col = sample(rainbow(length(.))))
st_erase(st_mexico, st_mexico[1:5, ]) %>% st_geometry %>% plot(col = sample(rainbow(length(.))))
```

# Manipulación con raster

## Algebra sobre RasterLayer
```{r raster_algebra}
hcdmx <- crop(exrh, sp_mexico[23, ])
hpuebla <- crop(exrh, sp_mexico[20, ])
exr <- raster(ncol = 10, nrow = 10, vals = 1:100)

getValues(exr + 10) %>% range
round(exr) %>% getValues %>% range
sqrt(exr)
```

## Algebra sobre RasterStack
```{r stack_algebra}
exr[] <- 1
exs1 <- stack(exr, exr + 1)
exs2 <- stack(exr + 2, exr + 3, exr + 4, exr + 5)
exs1 + exs2
```

## calc/overlay
```{r raster_calc_overlay, fig.height = 5}
hpuebla_with_na <- calc(hpuebla, function (x) ifelse(x > 10, x, NA))
par(mfrow = c(1, 2))
plot(hpuebla_with_na)
overlay(hpuebla, hpuebla_with_na, fun = function (x, y) x / y) %>% plot
```

## Summaries sobre RasterStack
```{r stack_summaries}
mean(exs1, exs2)
stack(exs1, exs2, sum(exs1, exs2)) %>% sum
```

## Summaries sobre RasterStack por celda
```{r}
stack(exs1, exs2, sum(exs1, exs2)) %>% cellStats("summary")
```

## mask/cover
```{r raster_mask_cover, fig.height = 5}
par(mfrow = c(1, 2))
mask(hpuebla, hpuebla_with_na) %>% plot
mask(hpuebla, hpuebla_with_na) %>% cover(hpuebla) %>% plot
```

## reclassify/subs
```{r raster_reclassify_subs, fig.height=5}
hpuebla_reclass <- reclassify(hpuebla, c(5, 8, 1, 8, 10, 2, 10, 15, 3))
hpuebla_substitued <- subs(hpuebla_reclass, data.frame(id = 1:2, v = 5:4))
par(mfrow = c(1, 2))
plot(hpuebla_reclass)
plot(hpuebla_substitued)
```

## aggregate/disaggregate/res
```{r raster_aggregate}
hpuebla %>% res
hpuebla %>% aggregate(10) %>% res
hpuebla %>% aggregate(10) %>% disaggregate(10) %>% res
```

## aggregate/disaggregate/res (cont.)
```{r raster_aggregate_plot, fig.height=5}
par(mfrow = c(1, 2))
hpuebla %>% plot
hpuebla %>% aggregate(10) %>% plot
```

## focal
```{r raster_focal, fig.height=5}
par(mfrow = c(1, 3))
hpuebla_with_na %>% plot(col = hidropalette(100))
focal(hpuebla_with_na, matrix(1, ncol = 3, nrow = 3), fun = mean, na.rm = T) %>%
  plot(col = hidropalette(100))
focal(hpuebla_with_na, matrix(0.1, ncol = 9, nrow = 9), fun = mean, na.rm = T) %>%
  plot(col = hidropalette(100))
```

## flip/rotate
```{r raster_flip_rotate_t}
raster(xmn = 0, xmx = 360, ymn = -90, ymx = 90) %>% rotate
par(mfrow = c(1, 2))
hpuebla %>% plot
hpuebla %>% flip("y") %>% plot
```

## clump/boundaries
```{r raster_clump_boundaries, fig.height=5}
par(mfrow = c(1, 2))
hpuebla_with_na %>% clump %>% plot
hpuebla_with_na %>% boundaries %>% plot
```

## area y estadísticas por zonas
```{r raster_area_zonal}
hpuebla_areas <- hpuebla_with_na %>% area
zonal(hpuebla_areas, hpuebla_with_na, "sum")

zonal(hpuebla_areas, hpuebla_with_na, "count") # freq(hpuebla_with_na)
```

## Tablas de contingencia
```{r raster_crosstab}
crosstab(hpuebla, hpuebla_with_na) %>% head(15)
```

## Crop
```{r raster_crop, fig.height=5}
plot(hcdmx, col = hidropalette(100))
plot(sp_mexico[23, ], add = T, lwd = 2)
```

## Merge
```{r raster_merge, fig.height=5}
merge(hcdmx, hpuebla) %>% plot
plot(sp_mexico[23, ], add = T)
plot(sp_mexico[20, ], add = T)
```
